臺灣臺北地方法院民事判決　　　　　　　92年度訴字第1849號
　　原　　　告　甲○○
　　　　　　　　丙○○○
　　　　　　　　乙○○
　　前列三人共同
　　訴訟代理人　李聖隆　　律師
　　被　　　告　國立台灣大學醫院附設醫院
　　法定代理人　戊○○
　　被　　　告　丁○○
　　前列二人共同
　　訴訟代理人　趙建華　　律師
　　　　　　　　吳玉豐　　律師
　　前列二人共同
　　複代理人　　林美倫　　律師
　　　　　　　　陳勵新　　律師
　　　　　　　　陳君聖　　律師
上列當事人間請求損害賠償事件，本院於民國九十四年八月二十五日言
詞辯論終結，判決如下：
    主      文
原告之訴及假執行之聲請均駁回。
訴訟費用由原告負擔。
    事      實
甲、原告方面
一、聲明：
  (一)先位聲明：
  1.被告應連帶給付原告甲○○新臺幣二百五十萬元，給付原告丙○○○新臺幣二百五十九萬七千九百八十五元，給付原告乙○○新臺幣
    三十二萬零四百元，及均自起訴狀繕本送達被告翌日起至清償日止
    ，按週年利率百分之五計算之利息。
  2.原告願供擔保，請准宣告假執行。
  (二)備位聲明：
  1.被告國立台灣大學醫學院附設醫院應給付原告甲○○新臺幣二百五
    十萬元，給付原告丙○○○新臺幣二百五十九萬七千九百八十五元
    ，給付原告乙○○乙○○新臺幣三十二萬零四百元，及均自起訴狀
    繕本送達被告翌日起至清償日止，按週年利率百分之五計算之利息
    。
  2.原告願供擔保，請准宣告假執行。
二、陳述：
  (一)被告國立台灣大學醫學院附設醫院（下稱台大醫院）與訴外人吳彥
    瑩有醫療契約關係，訴外人吳彥瑩死亡後，其父母與姊姊即原告甲○○、丙○○○與乙○○，於兩造在台北市中正區調解委員會九十
    一北市正調字第四二二一一號調解不成立後，爰依民法第一千一百
    三十八條第二、三款及第一千一百四十八條規定，提起本件訴訟。
    又訴外人吳彥瑩於民國九十年七月十五日下午四時半經原告陪同下
    ，至被告台大醫院護理站辦理住院報到，斯時值班護士將二份空白
    之手術同意書及麻醉同意書交予原告乙○○，訴外人吳彥瑩於簽具
    同意書住進病房後，有一位自稱麻醉醫師者至病房訪談病史，被告
    丁○○則於隔日即開刀當日與數位醫師及護士至病房巡房，且於回
    答訴外人吳彥瑩之同學即訴外人陳雅玲、陳秀銘及游伊如之問題後
    隨即離開。然訴外人吳彥瑩於九十年七月二日手術前照胸部Ｘ光之
    結果係病情穩定，其手術前亦未以特別藥物治療，顯示其病情並無
    惡化，詎被告丁○○竟未再檢視其肺部狀況，如有無沾粘、出血、
    實施肺功能檢測等症狀，即決定採用手術而未使用內科第二代藥物
    療法，況其為訴外人吳彥瑩實施右肺上半葉切除及B6動、靜脈結紮
    切割術後，訴外人吳彥瑩即出現肺擴張不良、肺出血及急性低血氧
    現象，其後轉入加護病房治療，同年七月二十日作支氣管鏡檢查後
    復引發持續性發燒致休克昏迷，然被告丁○○就該手術之併發症及
    危險並未注意防免，亦未為任何手術併發症或後遺症之具體防免措
    施，且未能說明其決定手術而未使用第二代藥物療法之理由，復未
    能證明其對手術後所產生之併發症有何防免措施，被告丁○○自有
    過失。嗣訴外人吳彥瑩於九十年七月三十日晚間六時許開始持續性
    咳嗽，被告丁○○遂召集家屬說明其有肺出血現象，宜採用血管攝
    影找出血點後作栓塞，惟為免血管攝影有不良影響，宜先做插管以
    便抽痰，故於隔日晚間約八時十分於加護病房內，由非麻醉醫師且
    不詳姓名之醫師（姓趙或姓簡）為訴外人吳彥瑩實施插管，然因該
    插管行為不順致於晚間十時許始完成，且該插管行為插入兩肺深淺
    不一導致病人一肺不能擴張產生低血氧及休克昏迷之狀態，而插管
    完成後訴外人吳彥瑩遂在醫院一樓為血管攝影至半夜十二時始完成
    ，惟其送回加護病房時已昏迷不醒，並於同年八月二日因併發支氣
    管出血及雙重抗藥性肺結核而心肺衰竭死亡。
  (二)被告丁○○於訴外人吳彥瑩簽具上開手術同意書時並未在場，而該
    麻醉醫師訪談病史及被告丁○○於開刀前巡房時，均未向病人或其
    家屬說明手術原因、手術成功率或可能發生之併發症及危險，且被
    告丁○○於訴外人吳彥瑩住院期間，遲延開處第二代抗結核菌處方
    ，導致其肺結核病惡化，是被告丁○○依醫療法第一條、第四十六
    條及第五十八條及民法第一百八十四條第二項前段規定，推定其有
    過失，且其過失與訴外人吳彥瑩之死亡結果間具有相當因果關係；
    又況，被告丁○○為訴外人吳彥瑩實施手術係具有危險之醫療行為
    ，自負有防止危險發生之責任，倘被告丁○○主張其對於防止損害
    之發生已盡相當之注意，依民法第一百九十一條之三規定，應由其
    負舉證之責任。另被告台大醫院於履行本件醫療契約之醫療給付義
    務時有不完全給付之債務不履行，亦即有瑕疵給付及加害給付之情
    形，且其過失與訴外人吳彥瑩之死亡結果間亦具有相當因果關係，
    是被告台大醫院依民法第二百二十四條、第二百二十七條及第二百
    二十七條之一規定，應對原告負損害賠償責任。而原告請求損害賠
    償之項目、金額及依據如下：
  1.殯葬費新臺幣（下同）三十二萬四百元：依民法第二百二十七條之
    一準用同法第一百九十二條規定，被告應對訴外人吳彥瑩之殯葬費
    負損害賠償責任。
  2.慰撫金五百萬元：原告甲○○、丙○○○為訴外人吳彥瑩之父母，
    訴外人吳彥瑩因被告過失之醫療行為致死，被告依民法第二百二十
    七條之一準用同法第一百九十五條前段規定，應對原告二人負損害
    賠償責任。又原告二人無工作亦無收入，而被告丁○○為被告台大
    醫院胸腔外科主治醫師，月薪超過二十萬元，另被告台大醫院營運
    甚佳，中央健保局每月支付其之全民健保費用高達數十億元，原告
    每人爰請求二百五十萬元之慰撫金。
  3.原告丙○○○所受扶養利益之損失九萬零九百八十五元：訴外人吳
    彥瑩前於中央圖書館工作每月薪資為二萬一千六百六十元，原告丙○○○受扶養金額為一年七萬四千元，然原告丙○○○共有四女一
    男均已成年，是原告丙○○○每年扶養利益之損失為一萬二千三百
    三十元，且其於訴外人吳彥瑩死亡時為六十九歲，依內政部統計處
    九十年度台灣地區國民平均壽命女性為七十七．四七歲計算，其所
    享有之受扶養年限為十年，再乘以霍夫曼係數七．0000000
    0後，原告丙○○○所受扶養利益之損失為九萬零九百八十五元。
  (三)至行政院衛生署醫事審議委員會（下稱醫審會）就本件之兩次鑑定
    即第0000000號及0000000號之鑑定意見（下稱系爭
    鑑定意見），其中初步鑑定中並未載明初審醫師之姓名、學經歷，
    資格、職稱及初審之內容為何，致無從據以判斷該系爭鑑定意見即
    證據資料之形成經過，自無從判斷初審醫師是否符合民事訴訟法第
    三百二十八條規定具有鑑定所需之特別學識經驗。又第00000
    00號之鑑定意見(六)、(七)分別載明「台大醫院及李醫甽業水準及能
    力無虞」、「醫療方式之選擇及醫療過程均合乎專業要求，尚未發
    現有疏失之處」，然醫審會於其他民事醫療損害賠償事件之鑑定報
    告中（第0000000號）卻指出「至於醫院及醫師是否符合生
    產時之科技或專業水準為醫院評鑑範圍，非本會鑑定範圍」，足認
    醫審會之鑑定立場乃隨個案不同而有相異之鑑定態度，而欠缺一貫
    標準，是該二件系爭鑑定意見非但欠缺證據能力亦無證據證明力，
    不足以作為有利於被告之證據資料。
三、證據：提出調解不成立證明書一件、病歷一件、臺大醫院給要治療
    記錄單一件、死亡證明書一件、殯葬費用支出明細及其收據共十五
    件、本院八十九年度重訴字第四七二號、八十七年度訴字第一五二
    一號判決節本各一件、醫師倫理規範一件、臺灣高等法院八十七年
    度上字第一五一號判決節本一件、醫療糾紛鑑定作業要點一件、中
    華民國醫療糾紛鑑定委員會鑑定報告書一件、臺灣省醫療糾紛鑑定
    委員會鑑定書一件、法務部法醫研究所鑑定書一件、行政院衛生署
    第0000000號鑑定報告書節本一件（以上均影本）等件為證
    。
乙、被告方面：
一、聲明：
  (一)原告之訴駁回。
  (二)如受不利判決，被告願供擔保，請准宣告免為假執行。
二、陳述：
  (一)訴外人吳彥瑩於九十年七月十三於台北縣深坑慢性病防治局（現已
    撤銷，人員轉至署立台南胸腔病院）門診，經訴外人己○○醫師將
    其介紹至被告台大醫院治療。然訴外人吳彥瑩因患有多重抗藥性肺
    結核，內科治療無效，且其右肺上葉有空洞，須以外科切除治療，
    而被告丁○○於門診看診時，曾向其說明並解釋手術之必要性及危
    險性，訴外人吳彥瑩經告知其病況及治療手術後，遂同意由被告丁○○為其施行手術治療。而其於九十年七月十五日住院時，在住院
    醫師及護士為手術相關注意事項及危險之告知後，即於手術同意書
    及麻醉同意書上簽名，同時亦於胸腔手術前須知之書面親自簽名，
    足認訴外人吳彥瑩確已知悉並了解施行該手術之必要性及危險性，
    被告丁○○自無違反醫療法第四十六條所規定告知病患實施手術之
    義務。又訴外人吳彥瑩於手術後微咳血，乃手術後常見之現象，且
    其於手術後情況甚佳，可自行呼吸及步行，然其於九十年七月三十
    一日因發生大量咳血，被告丁○○遂決定以氣管單側插管及血管攝
    影栓塞為其治療，以阻塞其肺部出血部分，此乃必要治療之手段，
    況訴外人吳彥瑩死亡之直接原因乃肺衰竭，係因抗藥性肺結核併發
    支氣管出血致死，並非實施肺葉切除手術失敗所致，其出血現象與
    氣管插管並無關聯，原告稱插管不順致其出血現象，顯有誤會。至
    原告稱訴外人吳彥瑩於住院期間，被告丁○○延誤開處第二代肺結
    核藥處方，導致其病情惡化，顯有過失；惟訴外人吳彥瑩經證實為
    多重抗藥性肺結核，其以第一線藥物即INH. EMB. RMP Strephmyin
    等治療均無效，被告丁○○於其手術前後，均以第二線藥物即PAS.
    PZA.Cravit. Ciproxin. ethion amide等藥物為其治療，原告稱被
    告丁○○延誤開處方，顯與事實不符。且被告丁○○於門診診斷時
    即告知訴外人吳彥瑩其病情、施予治療方法（手術），並其同意後
    實施手術，治療手術過程及結果均屬良好，於其恢復期間對應注意
    之檢查及治療，亦未曾疏怠，被告丁○○就本件醫療行為並無過失
    ，更無債務不履行之情事。
  (二)至本件鑑定委員會之作業流程，係依委鑑機關所送卷證資料，確認
    被告醫師之學、經歷，再將有關資料先送與被告醫師之學、經歷無
    關之醫學中心相關科別主治醫師以上之專家提供初審後，再提委員
    會審議，由委員參酌初審醫師之書面及口頭意見，共同審查系爭案
    件，該鑑定委員會之鑑定意見具有專業與權威，並無原告所謂黑箱
    作業情形，此有醫療糾紛鑑定作業要點可稽，系爭鑑定報告自有證
    據能力。再者，被告丁○○於治療訴外人吳彥瑩之過程並無過失，
    而系爭行政院衛生署醫事審議委員會第0000000號之鑑定報
    告書亦指出被告丁○○「醫療方式之選擇及醫療過程均合乎專業要
    求，尚未有發現疏失之處」，是原告稱被告丁○○有醫療過失之情
    事，均與事實不符，更遑論被告丁○○有醫療業務過失及債務不履
    行之情事，原告之請求實無理由。
三、證據：提出出院病歷摘要一件、手術同意書一件、麻醉同意書一件
    、胸腔手術術前須知一件、死亡證明書一件（以上均影本）等件為
    證。
    理      由
甲、先位聲明部分
一、原告起訴主張訴外人吳彥瑩因肺部疾病至被告處接受醫療行為，依
    術前胸部Ｘ光檢查結果病情穩定，詎被告丁○○竟未再檢視其肺部
    狀況，即決定施行手術而未使用內科第二代藥物療法，至吳彥瑩於
    切除右肺上半葉及B6動、靜脈結紮切割術後，出現肺擴張不良、肺
    出血及急性低血氧現象，雖其後轉入加護病房治療，惟在支氣管鏡
    檢查後復引發持續性發燒致休克昏迷，被告丁○○就該手術之併發
    症及危險並未注意防免，亦未為任何具體防免措拖，未說明其手術
    方式之理由，自有過失，吳彥瑩術後未久開始持續性咳嗽，經台大
    醫院其他醫師實施插管手術，惟因插管行為插入兩肺深淺不一導致
    病人一肺不能擴張產生低血氧及休克昏迷之狀態，經送回加護病房
    時仍呈昏迷不醒狀態，嗣因併發支氣管出血及雙重抗藥性肺結核而
    心肺衰竭死亡，渠等均為吳彥瑩之血親，爰依醫療法第一條、第四
    十六條、第五十八條、民法第一百八十四條第二項前段、第一百九
    十一條之三、第二百二十四條、第二百二十七條、第二百二十七條
    之一規定，訴請被告連帶賠償損害並給付依法定利率計算之利息云
    云；被告則以吳彥瑩係經位於台北縣深坑鄉原慢性病防治局醫師己○○轉介至被告處治療，由於吳彥瑩患有多重抗藥性肺結核，內科
    治療無效，且其右肺上葉有空洞，須以外科切除治療，是其至被告
    處看診時，被告丁○○曾向其說明並解釋手術之必要性及危險性，
    吳彥瑩遂同意由被告丁○○為其施行手術治療，嗣吳彥瑩前來住院
    時，經住院醫師及護士為手術相關注意事項及危險之告知後，即於
    手術同意書及麻醉同意書上簽名，同時亦於胸腔手術前須知之書面
    親自簽名，被告丁○○於其手術前後，均以第二線藥物為其治療，
    至其於手術後微咳血，乃手術後常見之現象，且其術後情況甚佳，
    可自行呼吸及步行，其後吳彥瑩發生大量咳血情形，丁○○所施行
    之插管及血管攝影栓塞療程乃必要治療之手段，至於造成吳彥瑩死
    亡之直接原因乃抗藥性肺結核併發支氣管出血造成肺衰竭致死，並
    非實施肺葉切除手術失敗所致，其實施手術並無過失，亦無債務不
    履行情事，原告請求賠償損害自無理由等語資為抗辯。
二、經查，本件訴外人吳彥瑩前於慢性病防治局醫療肺結核病症，嗣經
    該局醫師即訴外人己○○轉介至被告台大醫院治療，嗣吳彥瑩於九
    十年七月十五日下午四時半經原告陪同下，至被告台大醫院護理站
    辦理住院報到，翌日由被告丁○○醫師進行手術，七月十七日拔管
    ，惟七月十八日胸部Ｘ光仍可見肺部有塌陷及浸潤現象，嗣於同年
    七月二十日作支氣管鏡檢查，因見右中葉支氣管壁腫脹併支氣管出
    口輕度狹窄及痰液留存，乃進行痰液清除及右中葉支氣管擴張手術
    ，於七月二十一日再作胸部Ｘ光檢測，發現右中葉塌陷已有改善，
    惟有輕微發燒，七月二十三日轉至普通病房，七月二十四日拔除胸
    管，之後胸部Ｘ光見右中葉完全塌陷，七月二十五日仍有輕微發燒
    ，有咳血、呼吸急促現象，右肺呼吸降低，七月二十六日進行胸部
    電腦斷層檢查，發現右中葉塌陷實質化、輕微肋膜腔積液，經施予
    止咳及止血劑治療後，仍有咳血及發燒現象，七月三十一日因咳血
    呼吸急促加劇，血氧下降，乃進行插管、輸新鮮冷凍血漿及冷凍沉
    澱品，八月一日經被告台大醫院醫師會診並進行右支氣管動脈及右
    下橫膈動脈攝影及栓塞術，仍有右支氣管動脈支配區域（含右中葉
    支氣管）充血，嗣後因氣胸乃進行床邊開胸及胸管引流術，惟術後
    仍有持續漏氣、發燒現象，經以Ｘ光檢測發現兩側肺廣泛性實質化
    ，血氧持續下降，有寡尿現象，診斷為急性呼吸窘迫症候群，被告
    乃施以上體外膜狀氧氣交換裝置，八月二日吳彥瑩之血氧、血壓持
    續下降，經投以升壓劑罔效，最後乃宣告死亡。上開醫療過程為兩
    造所不否認，並有病歷、死亡證明書及行政院衛生署醫事審議委員
    會第一次鑑定書在卷可稽，堪信為真實。而本件原告分別為吳彥瑩
    之父母及姊姊，渠等依民法第一千一百三十八條第二、三款及第一
    千一百四十八條規定，提起本件訴訟，於法尚無違誤，合先敘明。
    本件原告主張被告對吳彥瑩之醫療行為有下列過失，故對於吳彥瑩
    之死亡結果應負連帶損害賠償責任，原告主張被告之過失分別為：
    (一)被告丁○○及被告臺大醫院麻醉醫師均未向病人或其家屬說明手
    術原因、手術成功率或可能發生之併發症及危險；(二)被告丁○○於
    吳彥瑩住院期間，遲延開處第二代抗結核菌處方，導致其肺結核病
    惡化；(三)被告丁○○就手術併發症及危險並未為任何具體防免措施
    ，且手術後未使用第二代藥物療法云云。茲就上開疑義，分別說明
    如下：
  (一)原告主張被告丁○○或臺大醫院其他醫師並未向吳彥瑩或其親屬說
    明手術之原因、成功率及發生併發症之危險性云云。經查，本件訴
    外人吳彥瑩於九十年七月十五日至被告醫院辦理住院報到手續時，
    曾於被告所提供之「手術同意書」、「麻醉同意書」，及「胸腔手
    術術前須知」上簽名，此一事實分別有上開文書影本在卷可稽（參
    被證二、三、四），而依「胸腔手術術前須知」記載，「．．．開
    胸手術後30天內的死亡率約2%，而手術後發生併發症的比率約為5%
    。可能的併發症包括肺炎、傷口感染、傷口癒合不良、呼吸功能不
    足、藥物過敏、心臟病突發或心律不整等等，．．．」，是依上開
    文書所示，被告應曾告知吳彥瑩有關手術之危險性，並曾取得吳彥
    瑩之同意，始進行手術。原告雖主張其等於術前隨侍在側時均未曾
    聽聞被告說明上揭文書所載內容，並舉證人陳秀銘之證詞為證，據
    陳秀銘稱：「我是當天早上八點去看吳彥瑩，差不多八點十分，很
    多醫生進來，那天我就問醫生說吳彥瑩是幾點要開刀，他還有什麼
    檢查要做嗎？丁○○醫生也沒有直接回答我，就問其他醫生，有一
    個醫生說電腦斷層，後來丁○○醫生就說下午開刀，也沒有談到什
    麼成功率，我後來在八點半離開。」，另證人陳雅玲、游伊如亦稱
    ：「我是跟游伊如在八點多到的，醫生在講前述的話的時候，我們
    都在場，是沒有談到什麼手術的成功率併發症或風險等等，進手術
    房之前也沒有提到。」等語（以上參閱本院九十四年七月二十九日
    ），惟查，本件訴外人吳彥瑩所以前往被告台大醫院接受外科手術
    治療肺結核病症，係因長久為其看診之慢性病防治局醫師己○○認
    為吳彥瑩之肺結核病症有手術必要，乃引介與被告，據其稱：「手
    術我沒有參與，我當時是在慢性病防治局，後來改為胸腔病院，胸
    腔病院搬到台南之後，我就留在台北支援，吳小姐之前在防癆協會
    ，我對他印象蠻深，是因為他配合度很高，他每次來都有咳血的問
    題，根據我的判斷，他接受手術會比較好，我們認為應該可以到大
    醫院請教外科醫師，看看要不要作手術，他當時是開放性的肺結核
    ，因為我當時看他是在防癆協會，我就請他回到我服務的醫院，因
    為丁○○醫師固定會在我們醫院，我們有外科就會照會他，本件我
    們有照會丁○○醫師的看診。當時我們的結論認為是需要開刀，可
    以開刀的。」、「（問：你跟吳小姐講這個事情的時候，有無談到
    開刀的風險？）我跟他說他是局部性的病灶，開刀是一個好的選擇
    ，我的病人如果要開刀，我一定會跟他說開刀是有一定的風險，至
    於技術上的問題，要問外科醫師。」、「（問：請確認你當時有無
    告知病人這類的手術有無風險性？）我本身一定會講，不管開任何
    刀都會有風險，我一定會講開刀是一種選擇，但並不表示沒有風險
    。」（以上參照本院九十四年八月二十五日言詞辯論筆錄），另依
    證人即被告台大醫院住院總醫師庚○○稱：「（問：當天早上主要
    的對話內容？）我們是跟病人說明手術的過程及危險性，詳細的對
    話我不記得了，但我們不會說手術會完全百分之百的沒事。」（參
    同上筆錄）。由是可知，本件兩造對於是否曾於術前向吳彥瑩說明
    手術危險性及成功率一節有截然不同說法，惟不論如何，可資確定
    者，乃吳彥瑩係在數位醫師檢查情況下，認有進行外科手術之必要
    性，始至被告處所進行外科手術，而吳彥瑩在手術進行前，曾在上
    述書面文件上簽名，是其當時對於即將進行之手術內容為何（例如
    就係針對何器官？何部位？），以及所欲治療之病症為何，均有明
    確認知，尚非在毫無知悉下任意進行外科手術。而有關胸腔手術之
    危險性及併發症之比例，於手術須知上即有明確記載，基於一般合
    理認知，胸腔手術乃大型手術，自非可能毫無危險性，而吳彥瑩本
    身復為台大植物病蟲害研究所學生，若謂其對於胸腔手術之危險性
    毫無認知，顯非可能，縱認被告均未曾向吳彥瑩口頭告知手術之危
    險性及成功率，吳彥瑩對於自身即將進行之手術療程，亦當曾親睹
    上開文件上之內容，自不能以被告未曾「口頭」告知，即認為吳彥
    瑩從未知悉，原告主張被告未告知手術之危險性及成功率，僅著重
    於「口頭陳述」一項，顯非有據。原告稱被告丁○○有違反醫療法
    第四十六條及第五十八條術前告知義務規定行為，縱認屬實，依醫
    療法第七十七條第一項第一款規定，亦僅屬行政責任問題，與其執
    行醫療業務是否有疏失，致造成危害之發生間並無因果關係，換言
    之，縱認被告確有於手術前告知危險性及成功率等事項，亦不表示
    其後所實施之醫療行為即必然毫無過失，反言之，即任未於術前告
    知上述事項，亦不當然表示其後所實施之醫療行為即必然有過失，
    由此可知，手術結果如何，與術前告知義務之違反與否並無因果關
    係，原告執此主張被告因違反術前告知義務，其後之醫療行為即有
    過失，對於吳彥瑩死亡之結果應負賠償責任云云，自屬無據。
  (二)原告復稱被告丁○○於吳彥瑩住院期間，遲延開處第二代抗結核菌
    處方，導致其肺結核病惡化云云。惟查，本件被告丁○○於吳彥瑩
    住院期間，均曾以第二線藥物即PAS、PZA、Cravit、Ciproxin、et
    hion amide等藥物為其治療（參病歷資料九十年七月二十五日、二
    十六日、三十日記載內容），並無原告所稱未曾投以第二線藥物情
    事。又原告所稱因被告未投以第二線藥物致吳彥瑩病情惡化云云，
    僅係原告一廂推測之詞，蓋原告並未舉證證明倘被告確實投以第二
    線藥物，吳彥瑩必將痊癒，或病情必有起色，其間因果關係，尚未
    證明，原告然篤之說，顯乏實據，自非可採。至於原告所稱被告丁○○就手術併發症及危險並未為任何具體防免措施之說，亦未見其
    具體指摘，亦即究竟被告丁○○是否放任吳彥瑩病情惡化，未有任
    何作為，抑或消極為醫療行為，均未見原告說明。反之，依病歷資
    料記載，吳彥瑩於九十年七月十六日實施手術，其後被告丁○○逐
    日追蹤吳彥瑩術後情況，並於每日簽章確認，其所為行為分別為七
    月二十六日進行胸部電腦斷層檢查，發現右中葉塌陷實質化、輕微
    肋膜腔積液，乃施予止咳及止血劑治療，七月三十一日因咳血呼吸
    急促加劇，血氧下降，乃進行插管、輸新鮮冷凍血漿及冷凍沉澱品
    ，八月一日經被告台大醫院醫師會診並進行右支氣管動脈及右下橫
    膈動脈攝影及栓塞術，因右支氣管動脈支配區域（含右中葉支氣管
    ）仍有充血及氣胸現象，被告丁○○乃進行床邊開胸及胸管引流術
    ，其後每日並且追蹤病情，凡此均有病歷資料在卷可稽，若謂被告
    丁○○均未積極任事，以避免併發症發生之危險，顯非事實。況被
    告丁○○與吳彥瑩或原告間並無嫌隙，其放任吳彥瑩之病情惡化究
    有何實益或意義？原告對被告丁○○所為努力視而不見，僅以不幸
    結果之發生，即認為被告丁○○未為任何避免或防阻措施，顯無理
    由。
三、綜上，本件原告先位請求之基礎乃侵權行為相關規定，惟查，本件
    被告既已告知吳彥瑩有關胸腔手術之危險性及併發症之機率，吳彥
    瑩於相關文件中復已為簽名確認，且對於手術之目的均明知無誤，
    若謂被告從未將上情告知吳彥瑩，當非事實，而本件被告所實施之
    系爭肺結核外科手術為治療吳彥瑩疾病所必要之療程，其所施行之
    外科手術復與目前技術規範相符，換言之，並無證據證明吳彥瑩死
    亡之結果，係由於被告工作或活動或其使用之工具或方法所致，而
    依吳彥瑩之病歷資料，復無法證明被告丁○○對於防止損害之發生
    有疏於注意之情形，是原告依侵權行為法則規定訴請被告丁○○及
    臺大醫院連帶負損害賠償責任云云，即無理由，應予駁回。
乙、備位聲明部分
    原告就上開起訴事實，備位主張依民法第二百二十四條、第二百二
    十七條及第二百二十七條之一等債務不履行之規定，訴請被告負損
    害賠償責任云云。按所謂醫療行為，其性質類似於民法承攬之契約
    關係，惟醫療行為與承攬行為間仍有相當不同之處，亦即，醫療行
    為必須「定作人」之參與，且相同之醫療行為，於不同之「定作人
    」間未必產生相同之結果，其最大之原因，在於雙方所期待之醫療
    結果，其產生與否仍有一定程度係依賴「定作人」本身體質因素，
    例如免疫能力較差之病人，其術後危險性往往較免疫能力強者高，
    而絕大部分之病患，其免疫系統本即存在相當缺陷，此所以造成罹
    病緣故，是以，就醫療行為倘單純以民法契約關係作為解釋依據，
    難免扞格不入。蓋藥石罔效之原因，可能係因為病人對現存藥物均
    無良性反應，若將此一缺陷歸咎為「承攬人」債務不履行，顯非公
    平。本件訴外人吳彥瑩因長期感染肺結核疾病，於治療過程中因未
    能依囑按時定期服藥，致造成肺結核之病菌（bacilli）業已產生多
    重抗藥性，易言之，以現存藥物已無法有效醫治，而依吳彥瑩之病
    歷記載，除肺結核外，其另有其他長期疾病，長年服用藥物中，由
    是可知，其免疫系統當非良善，而本件被告係在吳彥瑩原於慢性病
    防治局主治醫師即訴外人己○○轉介下，咸認有開刀必要後始進行
    外科手術，而被告所實施之手術行為及術後之醫治行為，均難認為
    有違背「契約」義務之處，而被告所為之療程，亦係醫治吳彥瑩肺
    結核疾病所必須，尚難認為係加害之行為。再者，綜觀本件訴外人
    吳彥瑩於實施系爭手術前之狀況，業已存在因肺結核所造成之肺部
    破損（Cavity）而有咳血情形，其於術後仍有肺部出血狀況，可知
    其癒合能力不佳，而其本身復有多重抗藥性情形，對於治療藥物無
    法積極回應，其自身所存在之危險性本即較高，若將術後所生之不
    利結果，均認為屬被告即所謂承攬人債務不履行所致，顯然欠缺公
    平。是倘欲將醫療行為依民法承攬契約關係之規定以為解釋，則在
    考量病人（定作人）自身免疫能力良窳狀況時，所謂之不完全給付
    及債務不履行責任，是否僅應由承攬人即醫療行為提供者一方完全
    承擔，非無疑問？而考量民法第四百九十八條、第五百零七條、第
    五百零九條等規定，似應認為有關醫療行為之契約責任歸屬，除非
    言明「包醫」，否則應考量雙方所提出之對待給付情形，始符公平
    。而本件被告所提出之醫療行為既無違反技術規範之處，且均屬必
    須，原告主張被告債務不履行及不完全給付，未見其舉證證明，自
    屬無稽，應予駁回。
參、綜上所述，本件原告先位之訴及備位之訴均無理由，其訴請被告連
    帶賠償損害，及依法定利率所計算之利息，即無理由，應予駁回。
肆、假執行之宣告
    本件原告之訴既經駁回，其假執行之聲請即失所附麗，應併予駁回
    ，附此敘明。
結論：本件原告之訴為無理由，依民事訴訟法第七十八條，判決如主文
。
中　　　華　　　民　　　國　　94　　年 　  9　　月    23  　日
                              民事第二庭法  官　汪漢卿
以上正本係照原本作成
如對本判決上訴，須於判決送達後20日內向本院提出上訴狀
中　　　華　　　民　　　國　　94　　年 　  9　　月    23  　日
                            　　　　　　書記官　許婉如
